臺灣彰化地方法院交通事件裁定　　　　　　　　　　　九十二年度交聲更字第五號
　　原處分機關　交通部公路總局臺中區監理所彰化監理站
　　異　議　人
　　即受處分人　甲○○○貨運股份有限公司
　　代　表　人　乙○○
右列受處分人因違反道路交通管理處罰條例案件，對於交通部公路總局臺中區監理所
彰化監理站中華民國九十二年三月三日所為之處分（原處分案號：彰監五字第裁六四
─Ｉ00000000號），聲明異議，經本院於九十二年八月二十一日以九十二年
度交聲字第一三七號裁定後，受處分人不服提起抗告，經臺灣高等法院臺中分院於九
十二年十月九日以九十二年度交抗字第七八０號裁定撤銷發回，本院裁定如左：
      主  文
原處分撤銷。
甲○○○貨運股份有限公司處罰鍰新臺幣肆萬陸仟元整。
      理  由
一、按汽車裝載貨物超過核定之總重量、總聯結重量者，處汽車所有人罰鍰，並記汽
    車違規紀錄一次，其應歸責於汽車駕駛人時，除依第三項處汽車駕駛人罰鍰及依
    第六十三條第一項第二款記點外，汽車所有人仍應記該汽車違規紀錄一次；有前
    二項規定之情形者，應責令改正或當場禁止通行，並處新臺幣一萬元罰鍰，超載
    十公噸以下者，以總超載部分，每一公噸加罰新臺幣一千元；超載逾十公噸至二
    十公噸以下者，以總超載部分，每一公噸加罰新臺幣二千元；超載逾二十公噸至
    三十公噸以下者，以總超載部分，每一公噸加罰新臺幣三千元；超載逾三十公噸
    者，以總超載部分，每一公噸加罰新臺幣五千元；未滿一公噸以一公噸計算，道
    路交通管理處罰條例第二十九條之二第一項、第三項分別定有明文。
二、本件異議意旨略以：依交通部九十一年五月二十八日交路字第０九一０００五一
    九八號函所示，本件砂石車應依行車執照核定之重量裝載及取締，須以過磅方式
    取締；另本件警員用滾輪式量尺丈量誤差大，且量得的是外框並非內框；又本件
    砂石車於違規當時只裝六分滿；再容積換算重量之比重應為一點五，並非一點六
    ，因認原裁決處分顯有違誤，請求撤銷原處分等語。
三、經查：（一）查異議人提出之「裝載砂石、土方之傾卸式車輛登檢砂石專用車作
    業規定」，業經交通部於九十一年五月三十一日函修正為「裝載砂石土方車輛使
    用專用車輛或專用車廂規定」，此有交通部九十一年五月三十一日交路字第０九
    一０００五三六七號函及「裝載砂石土方車輛使用專用車輛或專用車廂規定」一
    份在卷可稽，核先敘明。（二）次查依交通部九十一年五月二十八日交路字第０
    九一０００五一九八號函所示意旨，對於登檢合格之砂石標示車及原砂石標示車
    已登檢轉換為砂石專用車以外之砂石車，固規定係以行車執照核定之重量裝載及
    取締，然此僅係指此種砂石車須以行車執照核定之重量為其法定載重量，而不以
    其車廂容積換算其法定載重量，此乃因此類砂石車既未經登檢合格，則其車廂大
    小不一，自無從僅憑車廂容積換算其法定載重量，而須以行車執照核定之重量為
    其法定載重量，至於欲以其實際載運之車廂容積換算其實際之載重量，即非上開
    函文意旨所禁，異議人認上開函文意旨係規定取締此類砂石車必須限制以過磅之
    方式計算實際載重量，容有誤會。（三）末查前揭「裝載砂石土方車輛使用專用
    車輛或專用車廂規定」第三點第五款第二目規定：關於已登檢合格之砂石標示車
    以外之其他砂石車，其中大貨車為其核定總重扣除核定空車所得之核定載重量，
    除以規定比重一點五，所得之數值為貨廂容積之立方數；又此規定之比重一點五
    為定數，並不因所載砂石為乾燥或潮濕而有不同規定，此有交通部九十二年五月
    二十六日交路字第０九二００三七四四三號函及附件在卷可稽。經查本件違規通
    知單載有「長五點二公尺乘寬二點三五公尺乘高一點八公尺乘比重一點六等於三
    五點一九公噸」等字樣，顯然係以比重一點六為載重容積之換算比例，核與前揭
    規定不符，尚屬無據，是異議人就此部分辯稱應以比重一點五換算，即屬正當，
    本件應另以比重一點五為載重容積換算比例，始屬適法。
 四、又為警查獲違規超載之七Ｊ─○六二號營業大貨車，其車斗尺寸丈量之高度為
     一．四公尺，有受處分所提車輛丈量現場照片可稽，雖警員指稱該貨車所載砂
     石高度為一．八公尺，惟警員開單時既未照相，則其所載砂石高度是否超過車
     斗，並無法證明，在無具體明確證據之情形下，依罪疑唯輕原則，利益應歸受
     處分人，是高度應以一．四公尺計算之。從而，本案經本院依前揭換算結果計
     算應為「長五點二公尺乘寬二點三五公尺乘高一點四公尺乘比重一點五等於二
     十五點六六公噸」，加上空車重十三公噸，得出實際總載重量為三十八點六六
     公噸，扣除核定之法定總載重量二十一公噸後，得出實際總超載重量為十七點
     六六公噸，另依首開規定，未滿一公噸以一公噸計算，共計總超載重量為十八
     公噸。再依上開規定，凡裝載貨物超過核定之總重量之行為即須處罰鍰新臺幣
     （下同）一萬元，並記汽車違規紀錄一次，本件超載十八公噸，屬於超載逾十
     公噸至二十公噸以下，另須就總超載部分，每一公噸加罰二千元，共須加罰二
     千元乘十八公噸等於三萬六千元，加上原須處罰之一萬元及記汽車違規紀錄一
     次，合計應處罰鍰四萬六千元及記汽車違規紀錄一次。綜上所述，本件異議人
     所有之營業大貨車既確有裝載砂石超過核定之總重量共十八公噸之違規事實，
     已如前述，自應由本院自行依首開條文予以裁處異議人即受處分人罰鍰四萬六
     千元，並記汽車違規紀錄一次。
五、據上論斷，應依道路交通案件處理辦法第二十條前段，裁定如主文。
中      華      民      國    九十三    年      三      月     十五     日
                                  臺灣彰化地方法院交通法庭
                                    法      官  宋  恭  良
右正本證明與原本無異。
如不服本裁定，應於裁定送達後五日內向本院提出抗告狀( 須附繕本 )。
                                    法院書記官  劉  玫  金
中 華      民      國    九十三    年      三      月     十八     日
